【裁判字號】    90,易,404
【裁判日期】    900914
【裁判案由】    竊盜
【裁判全文】
台灣基隆地方法院刑事判決                            九十年度易字第四四號
    公  訴  人  台灣基隆地方法院檢察署檢察官
    被      告  甲○○
右列被告因竊盜案件，經檢察官提起公訴（九十年度偵字第二三五二號），本院判決
如左：
    主      文
甲○○無罪。
    理      由
一、公訴意旨略以：被告甲○○意圖為自己不法之所有，於民國八十九年六月十七日
    上午八時許，在基隆市○○路三０五號前，竊取被害人丁○○所有之ＵＧＩ─４
    ６８號輕機車一部；得手後，供己騎用。九十年五月三十一日晚間七時十五分許
    ，在台北縣雙溪鄉○○路六十五號前，為警查獲，因認被告涉有刑法第三百二十
    條第一項之竊盜罪嫌云云。
二、公訴人認為被告涉有竊盜罪嫌，係以被告所辯該車係乙○○借其使用一節，已據
    證人乙○○所否認，此外，並有車輛竊盜資料個別查詢報表一紙在卷可稽云云，
    而為其論據。
三、訊據被告堅決否認其有竊盜之犯行，辯稱：乙○○於八十九年四、五月間，欠其
    現金新台幣（下同）一千元，加上其他債務共約五千元，遲未清償；八十九年七
    、八月間，在雙溪國中後門碰面時，乙○○交出該車及其鑰匙，作為質押，謂數
    日後就會清償並來牽車等語。
四、按犯罪事實應依證據認定之，無證據不得推定其犯罪事實，刑事訴訟法第一百五
    十四條定有明文。次按被告之自白不得作為有罪判決之唯一證據；仍應調查其他
    必要之證據，以察其是否與事實相符，刑事訴訟法第一百五十六條第二項亦規定
    甚詳。申言之，被告之自白縱使具有任意性，苟無補強證據，亦無從擔保自白之
    真實性，以是之故，立法推定其證據證明力不足，必待第二證據即補強證據出現
    ，始得察其自白是否與事實相符。若被告並未自白，並無補強證據，舉重以明輕
    ，更不能有罪之判決。蓋在證據法則上，補強證據必須補強待證事實，至任何人
    均無可置疑之地步，亦即必須符合「超越合理懷疑原則」，始得據以論罪；其尚
    有疑者，利益應歸被告，依「罪疑利益歸被告原則」，仍應為有利被告事實之認
    定。申言之，當證據資料尚有對被告有利之存疑時，如無法依客觀方法排除此項
    合理之可疑，則依罪疑利益歸被告原則，不得僅以此項證據資料作為有罪判決之
    依據。再者，認定被告有罪之事實應憑證據；如未能發現相當之證據，或證據不
    足以證明，自不能以推測或擬制之方法，以為裁判之基礎；且認定事實所憑之證
    據，其為訴訟上之證明，須達於通常一般人均不致有所懷疑，而得確信其為事實
    之程度者，始得據為有罪之認定；倘其證明尚未達到此一程度，而有合理之懷疑
    存在時，尚難為有罪之認定基礎；苟積極證據不足為不利於被告事實之認定時，
    即應為有利於被告之認定，更不必有何有利之證據；亦即如無確切之積極證據，
    足以證明犯罪事實，即令被告不能為有利之反證，亦不能遽論以罪責，此亦為刑
    事司法實務向來之見解（最高法院三十年上字第八一六號、四十年台上八六號、
    七十年台上字第二三六八號、七十六年台上字第四九八六號判決參照）。徵諸被
    告既無自證己罪之義務，更無自證無罪之義務，此乃當然之法理。
五、經查：被告於警訊中自始辯稱該車係「乙○○」所抵押，並非其所竊盜等語；而
    被告指稱借車之「乙○○」或「吳賴中」，綽號「黑龜」，住雙溪鄉，真實姓名
    及住址不詳云云，顯然在知悉該車係贓車後，對於是否供出證人乙○○，尚有猶
    豫，在偵查中則表示證人適在監所等語，是其所辯內容並非臨訟杜撰，已然可見
    。其次，證人乙○○到庭亦承認向被告借款之事，僅否認有將車抵押之情事而已
    ；何況，證人丙○○到庭證稱：乙○○確曾騎乘該車前往其住處，要找其子等語
    ；而證人乙○○亦不加以否認，不過改稱該車並非本案之機車，而係其母之機車
    云云（均見九十年八月八日訊問筆錄）；再觀之證人林進源到庭證稱：乙○○於
    八十九年八月中旬左右，確有託其向被告請求返還機車；結果，被告卻說乙○○
    欠錢未還，待還錢後才肯還車等語（九十年八月二十日訊問筆錄）。準此，被告
    向證人乙○○索討欠款時，證人以該機車質押，保證數日內還錢取車等情，信而
    有徵，足堪採信；證人乙○○與被告之利益相反，則其否認上情，以免竊盜刑罰
    加身，實乃人之常情，自不得以其否認遽而推定被告有竊盜之犯行。綜上所述，
    該車之出於證人乙○○所借與，並非被告所竊取，無法排除其可能性，亦即被告
    所辯各節，極有可能為真，其可信度甚高；就客觀而言，即為有利被告之合理可
    疑存在，在無客觀方法以排除此項合理可疑時，依前述罪疑利益歸被告原則，應
    為有利於被告之認定，無從認定其有竊盜之犯行。此外，復查無其他積極證據足
    以證明被告有竊盜之犯行，揆諸前述規定，不能證明被告犯罪，自應為其無罪之
    諭知。
六、據上論斷，應依刑事訴訟法第三百零一條第一項而判決如主文。
本案經檢察官劉嶽承到庭執行職務。
中      華      民      國    九十      年      九      月    十四      日
                                    台灣基隆地方法院刑事庭
                                        法  官  陳  志  祥
右正本證明與原本無異。
如不服本判決，應於送達後十日內，向本院提出上訴狀。
中      華      民      國    九十      年      九      月    二十      日
                                        書記官  陸  清  敏


司法院資訊處製作；財團法人民間司法改革基金會備份。
